臺灣宜蘭地方法院刑事判決　　　　　　　　　　　　　　九十年度易字第二一四號
　　公　訴　人　臺灣宜蘭地方法院檢察署檢察官
　　被　　　告　乙○○
右列被告因竊盜案件，經檢察官提起公訴（九十年度偵緝字第一八號），本院判決如
左：
      主      文
乙○○竊盜，處有期徒刑貳月，如易科罰金，以參佰元折算壹日。緩刑貳年。
      事      實
一、乙○○之父甲○○購買位於宜蘭縣宜蘭市○○路三十八巷九十七弄（即宜蘭市○○段三十二─七號土地上）「龍鳳大第」之房屋，然因建商戊○○遲未交屋並避
    不見面，該「龍鳳大第」之承購戶即籌組自救會，並父由乙○○之父甲○○擔任
    自救會會長，實際上由乙○○負責自救會事宜。詎乙○○竟基於意圖為自己不法
    所有之犯意，並未經戊○○允許，於民國八十九年四月一日中午十二時十分許，
    僱用數名不知情之成人工人，前往「龍鳳大第」大樓竊取戊○○所有數目不詳之
    鋁門窗一批，得手後則以事先備妥不詳車牌號碼之小貨車載離，嗣因當地里長葉
    碧鎔發覺而報警處理。
二、案經宜蘭縣警察局宜蘭分局報告臺灣宜蘭地方法院檢察署檢察官偵查起訴。
      理      由
一、訊據被告乙○○矢口否認有何竊盜犯行，辯稱：伊父親是自救會會長，實際上是
    伊在處理系爭房屋之糾紛，當天去拆鋁門窗的是一個叫「辛○○」的人，伊是默
    許「辛○○」自行拆卸，「辛○○」則答應伊求償的事由他接手。那裡的鋁門窗
    連續幾天「辛○○」都有在拆，當天是辛○○誤認承包商丁○○是建商，而聯絡
    伊前來抗爭理論，伊本來要去驅趕，但伊與丁○○發生爭執，且伊與辛○○曾達
    成前述協定，伊就讓辛○○拆了，但拆卸工人不是伊找的，工人後來就走了，伊
    也沒有獲得任何利益，且該處荒廢已久，任何人均可自由進出，或為他人破壞亦
    未可知；伊偵訊當日並不是這樣說的，伊對任何人都稱是自救會的人，當時有遊
    民在那邊，伊不知道拆的人是誰，偵查中並沒有讓伊充分表達，當時應該是有人
    要去拆曾問過伊，伊並沒有指使他們，僅是默許而已，伊未竊取鋁門窗云云。經
    查：被告之父甲○○與龍鳳大第建商間因購買系爭房屋致生糾紛，有臺灣高等法
    院八十六年度上訴字第五九四二號判決一件附卷足參。被告於右揭時、地未得建
    造人戊○○之同意，拆卸鋁門窗之事實，業據告訴代理人壬○○（原名藍炳煌）
    指訴綦詳，並據被告於偵查中供承是因建商跑掉了，伊乃在四月間，帶二人去龍
    鳳大地社區拆卸一批鋁門窗，伊是叫人去拆，伊沒有自己去拆等語（見八十九年
    十二月二十日訊問筆錄），並經當日在現場發現上情之證人葉碧鎔證稱：渠是宜
    蘭市延平里里長，八十九年四月一日中午被告確實與三、四名不詳姓名之人，在
    龍鳳大地拆卸鋁門窗，詳細數量並不清楚，渠當日在午睡，被重機械拆卸聲音吵
    醒，渠至工地質問好好的鋁門窗為何要拆，他們說是買房子的受害人，渠表示應
    找建商理論才對為何前來拆窗，其中有一人表示房子是父親所購，要回去拿買賣
    契約書來，渠就以電話報警處理，員警後來告訴渠該人即為被告乙○○等語（見
    八十九年八月三日警訊筆錄、八十九年十一月十七日訊問筆錄），另證人即承包
    商丁○○亦證稱：我是負責該大樓水電營造，當日我人在龍鳳大地工地內，發現
    被告在拆卸鋁門窗，大約拆了三分之一左右，我就阻止他，因鋁門窗是我公司裝
    設之材料，建設公司還未付款給我，我確定之前沒有人在拆，祇有人用石頭丟而
    已，被告當時向我表示是購買預售屋之承購戶之一，自稱為自救委員，表示要拆
    卸鋁門窗變賣作為訴訟費用及自救會基金，但我認為建設公司還沒有付款給我們
    ，所以我才會阻止，我有看到他帶工人在現場拆窗，後來警察來了，我還求警察
    不要用現行犯移送，警員陳以昇所說八十五年以前就有人在拆，係指停工之前的
    事，不是這一次等語（見八十九年九月十二日警訊筆錄、九十年三月十三日偵訊
    筆錄、本院九十年八月三十日訊問筆錄）。而證人即當日到場處理之員警陳以昇
    於本院調查中到庭證稱：那邊的鋁門窗從八十五年起就陸陸續續有人拆，我們當
    日接獲民眾報案說拆卸聲音太吵，到現場時看見被告及丁○○在現場談判，被告
    有請工人載運鋁門窗出去，那些工人是被告找的，這個案子當時只有紀錄年籍資
    料，沒有做報案資料，而且是自救會跟建商的糾紛，所以我們就沒有落案，我當
    時在現場的時候只有看到被告，沒有看到其他人，也沒有直接看到工人，因為現
    場範圍很大，被告說約有三、四個工人在現場，我到的時候工人已經離開了，我
    沒有注意到他們是否在拆鋁門窗，也沒有看到拆下的鋁門窗，該處本來就經常有
    人在拆，我到時鋁門窗應該載出去了，現場沒有看到大型拆卸機具，被告當時有
    提出類似陳情書的文件給我看等語（見本院九十年七月二十五日、九十一年一月
    十一日訊問筆錄），堪信被告當日確在現場與丁○○及員警陳以昇交涉，並指揮
    工人拆卸鋁門窗等情不虛。被告雖以前詞置辯，並表示係案外人「辛○○」雇工
    拆卸，伊當日僅係去驅趕拆卸之人云云，惟證人即慈安里守望相助隊員庚○○於
    本院審理中到庭結證稱：我曾在去年（八十九年）清明節前後看過「辛○○」去
    拆鋁門窗，我記得有一天晚上，剛好我巡邏值班，聽到龍鳳大第有聲響傳出，去
    查看時，看到有門窗掉下來，因為當時很暗，且只有一人，所以沒有進入，隔天
    就通知自救會的人，我與被告隔天下午進入工地時，有看到有人在打包鐵門之類
    的東西，我就交由被告去處理，我只知道有位「辛○○」說要承擔自救會的事情
    等語（見本院九十年八月九日訊問筆錄），然證人庚○○之證詞僅能證明龍鳳大
    第陸續有人進入拆卸門窗，未能解免被告之責。又龍鳳大第承購戶之一黃枝美之
    夫己○○於本院審理中到庭結證稱：我在去年清明節左右，為了求償的事曾到過
    工地核對設計圖，我去時被告在工地Ｅ棟那裡，Ａ棟那裡正好有人在拆鋁門窗，
    他沒有在指揮工人，我也不知道有沒有「辛○○」這個人，當時有一個先生跟被
    告打招呼，我不知道是否就是辛○○，我是龍鳳大第承購戶，建商倒後常去那裡
    看看，經常看到有人在拆鋁門窗，但不確定是否就是被告（見本院九十年十二月
    七日訊問筆錄），則證人己○○亦無法證實被告未曾拆卸鋁門窗。證人丙○○雖
    到庭結證稱：八十九年四月一日當天曾至被告家中，見被告接到電話後表示建商
    到工地，要去處理事情等語，但亦僅能證明被告當日曾被誤告知建商出現，然亦
    未能證明被告未參與拆卸鋁門窗之行為。末查告訴代理人壬○○提出之承購戶名
    單中，未有「辛○○」之名在列，此有承購名單一份在卷足稽，而本院依職權調
    取「辛○○」之年籍資料多份，並傳訊一「辛○○」到庭陳述，然該「辛○○」
    表示不認識被告，亦與本案無關，並經被告表示該人非當日在場拆卸門窗之「辛○○」等語在卷，難以確信是否真有被告所稱「辛○○」之人涉犯本案不明，是
    被告所辯顯為飾卸之詞，不足採信，本件事證明確，被告犯行洵堪認定。
二、核被告乙○○所為，係犯刑法第三百二十條第一項之竊盜罪。惟龍鳳大第之鋁門
    窗自三、四年前起即被拆卸，業據證人陳以昇、丁○○、葉碧鎔、庚○○、己○○等人均證述在卷，是被告所拆卸鋁門窗之數量與實際缺損之鋁門窗數量有所出
    入，尚難認現場缺損之鋁門窗均為被告所竊，故被告竊取鋁門窗之數量無法估計
    ，併此敘明。又被告僱請不知情之成年工人竊取他人之動產係屬間接正犯，爰審
    酌被告之素行，與本件實因購屋糾紛所致，被告不循正當途徑解決，雖屬不當，
    惟其所生危害尚屬輕微，及其犯罪動機、目的、手段、犯後態度等一切情狀，量
    處如主文所示之刑。又被告犯罪後刑法第四十一條，已於九十年一月十日公布修
    正，並於同年月十二日實施，比較新舊法之規定，以裁判時之新法較有利於被告
    ，依刑法第二條第一項前段規定，應適用裁判時修正後之刑法第四十一條第一項
    規定，並諭知易科罰金之折算標準，以示懲儆。茲查被告前未曾受有期徒刑以上
    刑之宣告，有臺灣高等法院檢察署刑案檢附紀錄表一紙在卷足參，其因民事糾紛
    致犯此罪，經此起訴審訊，當知所警惕，信無再犯之虞，本院認所宣告之刑以暫
    不執行為適當，併諭知緩刑二年，以啟自新。
據上論斷，應依刑事訴訟法第二百九十九條第一項前段，刑法第二條第一項前段、第
三百二十條第一項、第四十一條第一項，第七十四條第一款，罰金罰鍰提高標準條例
第一條前段、第二條，判決如主文。
本案經檢察官沈念祖到庭執行職務。
中       華      民       國       九十一     年   三   月   二十六     日
                                    臺灣宜蘭地方法院刑事第二庭
                                        審判長法  官  黃  永  勝
                                              法  官  鄭  貽  馨
                                              法  官  郭  顏  毓
右正本證明與原本無異。
如不服本判決，應於判決送達後十日內向本院提出上訴狀 (應附繕本) ，上訴於臺灣
高等法院。
                                              書記官  莊  淑  茹
中       華      民       國       九十一     年   三   月   二十八     日
附錄本案論罪科刑法條全文：
刑法第三百二十條
意圖為自己或第三人不法之所有，而竊取他人之動產者，為竊盜罪，處五年以下有期
徒刑、拘役或五百元以下罰金。
意圖為自己或第三人不法利益，而竊佔他人之不動產者，依前項之規定處斷。
前二項之未遂犯罰之。
